臺灣臺北地方法院刑事判決　　　　　　　96年度易字第3020號
公　訴　人　臺灣臺北地方法院檢察署檢察官
被　　　告　丙○○
上列被告因竊盜案件，經檢察官提起公訴（96年度偵緝字第2127
號），本院判決如下：
    主  文
丙○○連續竊盜，累犯，處有期徒刑陸月，如易科罰金，以銀元
佰元即新臺幣玖佰元折算壹日。
    事  實
一、丙○○前於民國八十九年間因公共危險、過失傷害案件，經
    臺灣士林地方法院以九十年度交易字第一六號分別判處有期
    徒刑七月、三月確定，復因竊盜案件，經臺灣板橋地方法院
    以八十九年度訴字第二一八五號判處有期徒刑一年十月確定
    ，並以九十一年度聲字第一八六一號裁定合併執行有期徒刑
    二年六月確定。經送監執行，於九十二年一月六日因縮短刑
    期假釋，九十二年四月十日縮刑期滿，未經撤銷假釋，其未
    執行之刑，以已執行論。猶不知悔改，竟基於意圖為自己不
    法所有之概括犯意，先於九十三年九月間某時，在臺北市○
    ○區○○路堤防外停車場，徒手竊取乙○○所有之車號二Ｄ
    —九四一二號自用小客車車牌，復於同年十月一日某時，在
    臺北市○○區○○路二段捷運奇岩站對面停車格，徒手竊取
    甲○○所有之車號ＥＹ—八八０八號自用小客車，得手後，
    將原ＥＹ—八八０八號車牌拆卸，改懸掛二Ｄ—九四一二號
    車牌後，以該車供己代步之用。嗣於同年月十二日上午七時
    四十分許，在臺北市大同區○○○路與敦煌路口遇警盤查，
    丙○○出示身分證後，因心虛畏罪而乘隙棄車逃逸，為警循
    線查悉上情。
二、案經臺北市政府警察局大同分局報請臺灣臺北地方法院檢察
    署檢察官偵查起訴。
    理  由
一、前揭事實，業據被告丙○○於本院審理時坦承不諱，核與被
    害人乙○○及甲○○指訴失竊情節相符，並經證人即被告之
    配偶楊文雅證述屬實，復有臺北市政府警察局萬華分局車牌
    遺失證明單、車籍作業系統查詢認可資料車輛失竊車牌失竊
    資料個別查詢報表、贓物認領保管單、臺北市政府警察局北
    投分局車輛失竊受理報案單、臺北市政府警察局大同分局車
    輛尋獲電腦輸入單、照片及內政部警政署刑事警察局指紋鑑
    驗書在卷可稽。本件事證明確，被告犯行洵堪認定，應予依
    法論科。
二、論罪科刑：
  (一)核被告所為，係犯刑法第三百二十條第一項之竊盜罪。
  (二)查被告行為後，刑法業於九十四年二月二日修正公布，九十
    五年七月一日起施行。按行為後法律有變更者，適用行為時
    之法律，但行為後之法律有利於行為人者，適用最有利於行
    為人之法律，刑法第二條第一項定有明文。茲本條係規範行
    為後法律變更所生新舊法律比較適用之準據法，本身尚無新
    舊法比較之問題，於新法施行後，應一律適用新法第二條第
    一項之規定，為「從舊從輕」之比較（最高法院九十五年五
    月二十三日九十五年度第八次刑事庭會議決議參照）。而刑
    法第三百二十條第一項，於本次刑法修正時雖未併予修正，
    而無新舊法比較之問題，惟其法定刑除有期徒刑及拘役外，
    尚有罰金刑，而關於罰金刑部分，刑法第三十三條第五款既
    已修正，自有修正前後刑法第三十三條第五款比較適用之問
    題（臺灣高等法院暨所屬法院九十五年十二月十三日法律座
    談會刑事類提案第一號、第二號研討結果參照）。茲修正後
    之刑法第三十三條第五款已將罰金刑之最低額由銀元一元即
    新臺幣三元，提高為新臺幣一千元，比較新、舊法結果，自
    以被告行為時即修正前之刑法第三十三條第五款規定較有利
    於被告。又刑法第五十六條連續犯之規定業經刪除，被告之
    數犯罪行為，於新法施行後，應予分論併罰。此刪除雖非犯
    罪構成要件之變更，但顯已影響行為人刑罰之法律效果，自
    屬法律有變更，依刑法第二條第一項規定，比較新、舊法結
    果，仍應適用較有利於被告之行為時法律即舊法論以連續犯
    。綜上法律修正前、後之比較，揆諸前揭最高法院決議及刑
    法第二條第一項所定之「從舊從輕」原則，適用修正前之法
    律，對被告較為有利，自應適用修正前之刑法相關規定。故
    被告先後二次竊盜犯行，時間緊接，所犯係構成要件相同之
    罪名，顯係基於概括犯意為之，應依修正前刑法第五十六條
    連續犯之規定，論以一罪，並加重其刑。
  (三)又前揭刑法第二條第一項規定，係規範行為後「法律變更」
    所生新舊法比較適用之準據法。故如新舊法處罰之輕重相同
    ，即無比較適用之問題，非此條所指之法律有變更，即無本
    條之適用，應依一般法律適用原則，適用裁判時法。其為純
    文字修正者，更應同此（最高法院九十五年十一月七日第二
    十一次刑事庭會議決議參照）。而被告行為後，刑法施行法
    業於九十五年六月十四日增訂公布第一條之一，其中第一項
    規定：「中華民國九十四年一月七日刑法修正施行後，刑法
    分則編所定罰金之貨幣單位為新臺幣」，第二項前段明定：
    「九十四年一月七日刑法修正時，刑法分則編未修正之條文
    定有罰金者，自九十四年一月七日刑法修正施行後，就其所
    定數額提高為三十倍」，揆諸本條之立法理由說明謂：「…
    …考量新修正之刑法施行後，不再適用現行法規所定貨幣單
    位折算新臺幣條例，為使罰金數額趨於一致，避免衍生新舊
    法比較適用問題，以緩和實務適用法律之衝擊，於不變動罰
    金數額之前提下，爰為第二項規定。」可知本條之規定，即
    在於避免就罰金之提高比較新舊法，且依本條規定，將罰金
    貨幣單位改為新臺幣，再予提高三十倍，等於依罰金罰鍰提
    高標準條例第一條前段提高十倍後，折算為新臺幣之金額，
    故實際上並無變更，不在法律變更比較新舊法之列。而法官
    除有特別規定外，應依現時有效法律裁判之原則，逕行適用
    刑法施行法第一條之一第一、二項規定，而不再適用罰金罰
    鍰提高標準條例第一條前段之規定。則刑法分則編未修正之
    條文定有罰金者（如被告所犯之刑法第三百二十條第一項）
    ，自九十四年一月七日刑法修正施行後，應適用刑法施行法
    第一條之一之規定（臺灣高等法院暨所屬法院九十五年十二
    月十三日法律座談會刑事類提案第十六、十七、十八、十九
    號研討結果參照），併此敘明。
  (四)再按刑法第四十七條關於累犯之規定：「受有期徒刑之執行
    完畢，或受無期徒刑或有期徒刑一部之執行而赦免後，五年
    以內再犯有期徒刑以上之罪者，為累犯，加重本刑至二分之
    一」，亦經修正為同條第一項：「受徒刑之執行完畢，或一
    部之執行而赦免後，五年以內故意再犯有期徒刑以上之罪者
    ，為累犯，加重本刑至二分之一」，即限制以故意再犯者為
    限，方成立累犯。而依最高法院九十五年度第八次刑事庭會
    議決議，有關累犯部分，新法施行前，過失再犯有期徒刑以
    上之罪，新法施行後，應依新法第二條第一項之規定，適用
    最有利於行為人之法律。是以於舊法時故意犯罪，依新、舊
    法均成立累犯之情形，應係前述最高法院決議有意排除適用
    ，即不生新、舊法比較之問題（臺灣高等法院暨所屬法院九
    十五年十二月十三日刑事法律座談會刑事類提案第八號研討
    結果參照）。查被告前於八十九年間因公共危險、過失傷害
    案件，經臺灣士林地方法院以九十年度交易字第一六號分別
    判處有期徒刑七月、三月確定，復因竊盜案件，經臺灣板橋
    地方法院以八十九年度訴字第二一八五號判處有期徒刑一年
    十月確定，並以九十一年度聲字第一八六一號裁定合併執行
    有期徒刑二年六月確定。經送監執行，於九十二年一月六日
    因縮短刑期假釋，九十二年四月十日縮刑期滿，未經撤銷假
    釋，其未執行之刑，以已執行論，此有卷附臺灣高等法院被
    告前案紀錄表可按，其於五年以內故意再犯有期徒刑以上之
    罪，不論依修正前之刑法第四十七條，或修正後之刑法第四
    十七條第一項之規定，均構成累犯，對被告而言並無有利或
    不利之情形，揆諸前揭說明，自不生新、舊法比較之問題，
    應逕依修正後之刑法第四十七條第一項，論以累犯，並加重
    其刑。
  (五)爰審酌被告有上述多項前科，素行不佳，正值壯年，不思以
    正途取財，再犯竊盜，危害社會治安及被害人之財產權益，
    然所得財物業經被害人領回，犯後復坦承犯行，態度尚佳等
    一切情狀，量處如主文所示之刑。
  (六)末查被告行為後，刑法第四十一條亦已於九十四年二月二日
    修正公布，九十五年七月一日起施行，其中第一項前段修正
    為「犯最重本刑為五年以下有期徒刑以下之刑之罪，而受六
    個月以下有期徒刑或拘役之宣告者，得以新臺幣一千元、二
    千元或三千元折算一日，易科罰金」，然依被告行為時法律
    ，即修正前刑法第四十一條第一項前段：「犯最重本刑為五
    年以下有期徒刑以下之刑之罪，而受六個月以下有期徒刑或
    拘役之宣告，因身體、教育、職業、家庭之關係或其他正當
    事由，執行顯有困難者，得以一元以上三元以下折算一日，
    易科罰金」，暨修正前罰金罰鍰提高標準條例第二條：「依
    刑法第四十一條易科罰金者，均就其原定數額提高為一百倍
    折算一日；法律所定罰金數額未依本條例提高倍數，或其處
    罰法條無罰金刑之規定者，亦同」等規定，易科罰金之折算
    標準最高為銀元三百元即新臺幣九百元，最低為銀元一百元
    即新臺幣三百元。比較新、舊法結果，適用被告行為時即修
    正前之法律，對被告較為有利，爰併依刑法第二條第一項前
    段之規定，適用修正前刑法第四十一條第一項前段，諭知易
    科罰金之折算標準。
  (七)末查被告行為後，中華民國九十六年罪犯減刑條例業於九十
    六年七月四日公布，自同年月十六日施行，而被告犯罪之時
    間，雖係在同年四月二十四日以前，然被告於該條例施行前
    之九十四年五月五日經臺灣臺北地方法院檢察署通緝，直至
    九十六年八月二十七日始為警緝獲，此有卷附臺灣臺北地方
    法院檢察署通緝書及臺北縣政府警察局新莊分局解送人犯報
    告書足憑，被告既未於九十六年十二月三十一日以前「自動
    歸案接受偵查」，揆諸上開條例第五條規定，自不得減刑，
    附此敘明。
據上論斷，應依刑事訴訟法第二百八十四條之一、第二百九十九
條第一項前段，刑法第二條第一項前段、第三百二十條第一項、
、第四十七條第一項，修正前刑法第五十六條，刑法施行法第一
條之一第一項、第二項前段，修正前罰金罰鍰提高標準條例第二
條，現行法規所定貨幣單位折算新臺幣條例第二條，判決如主文
。
本案經檢察官鄧巧羚到庭執行職務
中　　華　　民　　國　　96　　年　　12　　月　　31　　日
　　　　　　　　　刑事第八庭法　官　陳芃宇
以上正本證明與原本無異。
如不服本判決，應於判決送達後10日內，向本院提出上訴狀。
　　　　　　　　　　　　　　書記官　徐鶯尹
中　　華　　民　　國　　97　　年　　1 　　月　　2 　　日
附錄本案論罪科刑法條全文：
中華民國刑法第320條
（普通竊盜罪、竊佔罪）
意圖為自己或第三人不法之所有，而竊取他人之動產者，為竊盜
罪，處 5 年以下有期徒刑、拘役或 5 百元以下罰金。
意圖為自己或第三人不法之利益，而竊佔他人之不動產者，依前
項之規定處斷。
前二項之未遂犯罰之。
